【裁判字號】    98,聲,951
【裁判日期】    980916
【裁判案由】    返還提存物
【裁判全文】
臺灣臺南地方法院民事裁定               98年度聲字第951號
聲  請  人  國泰世華商業銀行股份有限公司
法定代理人  甲○○
相  對  人  乙○○
                        3
上列當事人間聲請發還擔保金事件，本院裁定如下：
    主  文
聲請駁回。
聲請程序費用由聲請人負擔。
    理  由
一、本件聲請意旨略以：聲請人與相對人間請求清償債務事件，
    聲請人前依本院98年度裁全字第2071號假扣押裁定，為擔保
    假扣押執行，曾提供新台幣50,000元為擔保金，並以本院98
    年度存字第1621號提存後，聲請本院以98年度司執全字第21
    6號假扣押強制執行相對人之財產在案。茲因聲請人與相對
    人間清償借款事件之訴訟業已終結，並經臺南網寮郵局存證
    信函第569號催告相對人於一定期間內行使權利，而相對人
    已逾行使權利之期限而未行使。爰依民事訴訟法第104條第1
    項第3款規定，聲請返還擔保物等語。並提出提存書、假扣
    押裁定、臺南網寮郵局存證信函第569號及郵件收件回執為
    憑。
二、按訴訟終結後，供擔保人證明已定20日以上之期間，催告受
    擔保利益人行使權利而未行使，或法院依供擔保人之聲請，
    通知受擔保利益人於一定期間內行使權利並向法院為行使權
    利之證明而未證明者，法院應依供擔保人之聲請，以裁定命
    返還其提存物，民事訴訟法第104條第1項第3款固定有明文
    。前開規定，於其他依法令供訴訟上之擔保者準用之，並為
    同法第106條所規定。惟所謂「訴訟終結」，在因假扣押或
    假處分所供擔保之情形，因該擔保係為保障受擔保利益人因
    不當假扣押或假處分所受損害而設，倘執行法院已依假扣押
    或假處分裁定實施假扣押或假處分之執行，則在供擔保人撤
    回假扣押或假處分之執行前，受擔保利益人所受損害仍可能
    繼續發生，損害額既未確定，自無強令其行使權利之理。故
    在假扣押或假處分所供之擔保，供擔保人依民事訴訟法第10
    6條準用同法第104條第1項第3款規定，聲請命受擔保利益人
    限期行使權利或以裁定命返還擔保金之場合，必待供擔保人
    已撤回假扣押或假處分之執行，始得謂與民事訴訟法第104
    條第1項第3款所定之「訴訟終結」相當（最高法院85年度台
    抗字第645號、86年度台抗字第53號裁定要旨參照）。
三、本件聲請人上開主張，固據其提出本院98年度裁全字第2071
    號假扣押裁定書、本院98年度存字第1621號提存書、臺南網
    寮郵局存證信函第569號及郵件收件回執等影本為證，復經
    本院依職權調閱本院98年度存字第1621號提存卷宗、98年度
    司執全字第216號（內含98年度裁全字第2071號）假扣押執
    行卷宗核閱無訛。經查，聲請人固以臺南網寮郵局存證信函
    第569號催告相對人即受擔保利益人於一定期間內行使權利
    而相對人並未行使，惟聲請人迄今並未撤回上開假扣押執行
    程序等情，業經本院調閱本院98年度司執全字第216號（內
    含98年度裁全字第2071號）假扣押強制執行卷查核屬實。揆
    諸前揭說明，受擔保利益人即相對人可能發生之損害既未確
    定，自無強令其行使權利之理，尚難認「訴訟業已終結」。
    則聲請人催告相對人行使權利，於法尚有未合。從而，聲請
    人聲請返還擔保物，核與前揭法文規定不符，不能准許。
四、依民事訴訟法第95條、第78條，裁定如主文。
中    華    民    國    98    年    9    月    16    日
                  民事庭       司法事務官
以上正本證明與原本無異
如不服本裁定，應於裁定送達後10日內，以書狀向司法事務官提
出異議。
中    華    民    國    98    年    9     月    18    日
                                書記官  鍾佳佑


司法院資訊處製作；財團法人民間司法改革基金會備份。
